臺灣屏東地方法院刑事判決　　　　　　 100年度交訴字第14號
公　訴　人　臺灣屏東地方法院檢察署檢察官
被　　　告　林金發
　　　　　　洪玉龍
選任辯護人　鄭勝智律師
上列被告因公共危險案件，經檢察官提起公訴（99年度偵字第63
45號），嗣因被告就被訴事實為有罪之陳述，經告知簡式審判程
序之旨，並聽取當事人之意見後，本院合議庭裁定改由受命法官
獨任依簡式審判程序進行，本院判決如下：
    主  文
林金發服用酒類，不能安全駕駛動力交通工具而駕駛，處拘役肆
拾日，如易科罰金，以新臺幣壹仟元折算壹日。
洪玉龍駕駛動力交通工具肇事，致人受傷而逃逸，處有期徒刑陸
月，如易科罰金，以新臺幣壹仟元折算壹日。緩刑貳年，並應向
公庫支付新臺幣拾萬元
    事  實
一、林金發自民國99年1 月10日下午2 時許起至5 時許止，在屏
    東縣竹田鄉泗洲村某小吃部飲用啤酒，飲畢已達不能安全駕
    駛動力交通工具之程度，詎仍於同日晚上6 時50分許，騎乘
    車牌號碼PKN-522 號重型機車（下稱甲車）沿竹田鄉○○村
    ○○路由北往南直行，途經「五隆宮」附近路段，終因不勝
    酒力致甲車失控而與洪玉龍駕駛、搭載其妻林瓊容沿該路由
    南朝北暫停之車牌號碼8511-QR 號自用小客車（下稱乙車）
    發生擦撞，林金發因此倒地而受有臉部及四肢多處擦傷之傷
    害（此部分林金發表示不提告訴）。洪玉龍駕駛乙車肇事致
    林金發受傷後，竟未採取必要之照護措施，即駕駛乙車逃逸
    離去，惟遭附近民眾記下車牌號碼並報警處理，林金發經送
    潮州鎮全民醫院（現已改為潮州安泰醫院）救治並抽血檢驗
    ，發現其血液中所含酒精濃度達每分公升210.85毫克（換算
    成吐氣所含酒精濃度，約為每公升1.054 毫克），嗣警方亦
    循線查獲洪玉龍。
二、案經屏東縣政府警察局潮州分局報告臺灣屏東地方法院檢察
    署檢察官偵查起訴。
    理  由
壹、程序方面：
    本件被告林金發、洪玉龍所犯係死刑、無期徒刑、最輕本刑
    為3 年以上有期徒刑以外之罪，其等於準備程序進行中，就
    被訴事實為有罪之陳述，經本院告知簡式審判程序之旨，並
    聽取當事人之意見後，本院認無不得或不宜改依簡式審判程
    序進行之情形，爰依刑事訴訟法第273 條之1 第1 項規定，
    裁定進行簡式審判程序。又本件卷內之證據資料，依同法第
    27 3條之2 規定，不受同法第159 條第1 項關於傳聞法則規
    定之限制，依法均有證據能力，合先敘明。
貳、實體方面：
一、上揭事實業據被告林金發、洪玉龍2 人於本院審理中均供認
    不諱，核與證人林瓊容於偵查中證述情節相符，且有林金發
    之屏東縣政府警察局潮州分局交通小隊委託醫院實施血液中
    酒精濃度檢驗報告（警卷第19頁）及刑法第185 條之3 案件
    測試觀察紀錄表報告書（警卷第14頁），以及舉發違反道路
    交通管理事件通知單2 紙（警卷第33、34頁）、道路交通事
    故現場圖（警卷第16頁）、道路交通事故調查報告表（一）
    （二）（警卷第17、18頁）、林金發之安泰醫療社團法人潮
    州安泰醫院診斷證明書1 紙（偵卷第23頁）、現場相片22幀
    （警卷第20至30頁）在卷可憑，足認被告自白與事實相符，
    堪予採認。本案事證明確，被告林金發酒後駕車及被告洪玉
    龍肇事逃逸之犯行，均堪認定，應依法論科。
二、按刑法第185 條之3 係抽象危險犯，行為人客觀上已達不能
    安全駕駛之程度，且主觀上知其飲酒可能造成不能安全駕駛
    結果，竟仍放任自己駕駛，即應認有故意，而該當該罪。至
    於是否達「不能安全駕駛之程度」之認定，應依具體個案之
    實際情形判斷之，依目前醫學一致見解，吐氣酒精濃度達每
    公升0.25毫克以上時，將使駕駛人產生複雜之技巧障礙、駕
    駛能力變壞之行為表現，肇事比率比一般未飲酒時高出2 倍
    ；吐氣酒精濃度達每公升0.5 毫克以上時，將使駕駛人產生
    說話含糊、腳步不穩之行為表現，肇事比率比一般未飲酒時
    高出7 倍；吐氣酒精濃度達每公升0.55毫克以上時，將使駕
    駛人產生平衡感與判斷力障礙升高之行為表現，肇事比率比
    一般未飲酒時高出10倍；甚而如吐氣酒精濃度達每公升0.75
    毫克時，駕駛人將產生明顯酒醉、步履蹣跚之行為狀態，其
    肇事比率比一般高25倍；並認為吐氣酒精濃度達每公升0.55
    毫克以上時，即達絕對「不能安全駕駛之程度」，因該0.55
    毫克之數值，係經由實際偵測所得之統計值，為經驗科學上
    所肯定之客觀實驗數據，是以該數值作為絕對不能安全駕駛
    之標準，不僅不違反經驗法則，且免舉證之困難。準此，若
    吐氣酒精濃度達每公升0.55毫克以上時，應認已達不能安全
    駕駛之程度，而被告林金發呼氣酒精濃度為每公升1.05毫克
    ，依前揭說明，確已達不能安全駕駛之程度。
三、次按刑法第185 條之4 之肇事逃逸罪，以駕駛動力交通工具
    肇事，有致人死傷而逃逸之事實，為其構成要件，不以行為
    人明知被害人有死傷情形為必要，亦不以被害人為無自救能
    力人為必要，至行為人是否有遺棄之故意，其離去之原因為
    何，則非所問（最高法院91年台上字第137 號、90年台上字
    第6786號、90年台上字第2191號判決意旨參照），是刑法第
    185 條之4 之立法意旨，係為維護交通安全，加強救護，減
    少被害人之死傷，促使駕駛人於肇事後，能對被害人即時救
    護，概以道路交通事故之發生，常非於己之鄰親家里，時有
    告救不能情事，乃科以肇事者須採取救護或其他必要措施，
    以防因就醫延誤致生無謂傷亡，此亦為道路交通管理處罰條
    例第62條第1 項所明定汽車駕駛人之法定義務，從而，被告
    洪玉龍於99年1 月10日晚間6 時50分許駕駛車牌號碼8511-Q
    R 號自用小客車行經屏東縣竹田鄉○○村○○路（五隆宮）
    路段時，與酒醉駕駛騎乘車牌號碼PKN-522 重型機車之林金
    發發生擦撞，致林金發倒地受傷，被告明知被害人有受傷之
    危險，自應施以必要救助及報請警方處理，並停留現場等候
    調查，惟竟駕車離去，其有駕駛動力交通工具肇事致人受傷
    而逃逸之故意及行為，堪以認定，自應負肇事後駕車逃逸刑
    責。
四、核被告林金發所為，係犯刑法第185 之3 條服用酒類不能安
    全駕駛動力交通工具而駕駛罪；被告洪玉龍所為，係犯同法
    第185 條之4 駕駛動力交通工具肇事致人傷而逃逸罪。爰審
    酌被告林金發於呼氣所含酒精濃度約每公升1.054 毫克之下
    ，仍貿然騎乘重型機車上路，對於道路交通安全所生危害不
    小，且關於酒後駕車之危害性，政府各相關機關業以學校教
    育、媒體傳播等方式一再宣導，為時甚久，被告林金發應對
    於該項誡命知之甚詳，猶不知警惕，貿然上路，所為實不足
    取，惟念其無前科紀錄，素行良好，犯後坦承犯行，態度尚
    可等一切情狀，量處如主文所示之刑，並依其資力、職業及
    社會地位等節，諭知易科罰金之折算標準; 被告洪玉龍肇事
    致人於傷後逕自離去，所為非是，惟事後坦承犯行，已與車
    禍之被害人林金發達成和解，賠償被害人林金發，有本院10
    0 年3 月24日準備程序筆錄1 份存卷可證，犯後態度尚可，
    暨其犯罪之動機、目的、未曾有公共危險之前科素行、智識
    程度、所生危害等一切情狀，量處如主文所示之刑，並諭知
    易科罰金之折算標準，又被告洪玉龍前雖因竊盜案件，經臺
    灣高雄地方法院檢察署檢察官於97年6 月4 日偵查終結聲請
    簡易判決，經臺灣高雄地方法院於97年8 月25日以97年度審
    簡字第3401號判處罰金新臺幣5000元，然被告洪玉龍前所受
    係罰金刑宣告，未曾受有期徒刑以上刑之宣告，有臺灣高等
    法院被告前案紀錄表1 份附卷可考，其因一時失慮，誤觸刑
    典，事後則自白犯罪，表達悔悟，且已與被害人達成和解並
    已賠償損失，經此偵審程序之教訓，當知所警惕，依其犯罪
    情節及犯後態度，信無再犯之虞，本院認對其宣告之刑，以
    暫不執行為適當，爰併予宣告緩刑2 年，並依刑法第74條第
    2 項第4 款命被告向公庫支付新臺幣10萬元，以啟自新。
據上論斷，依刑事訴訟法第273 條之1 第1 項、第284 條之1 、
第299 條第1 項前段，刑法第185 條之3 、第185 條之4 、第41
條第1 項前段、第74條第1 項第1 款、第2 項第4 款，判決如主
文。
本案經檢察官潘國威到庭執行職務。
中    華    民    國   100    年    4     月     8    日
                  刑事第三庭    法  官  蕭筠蓉
以上正本證明與原本無異。
如不服本判決應於收受判決後10日內向本院提出上訴書狀，並應
敘述具體理由；其未敘述上訴理由者，應於上訴期間屆滿後20日
內向本院補提理由書（均須按他造當事人之人數附繕本）「切勿
逕送上級法院」。
中    華    民    國   100    年    4     月     8    日
                                書記官  張語恬
附錄本案所犯法條全文
中華民國刑法第185條之3
服用毒品、麻醉藥品、酒類或其他相類之物，不能安全駕駛動力
交通工具而駕駛者，處1 年以下有期徒刑、拘役或科或併科15萬
元以下罰金。
中華民國刑法第185條之4
駕駛動力交通工具肇事，致人死傷而逃逸者，處6 月以上5 年以
下有期徒刑。